【裁判字號】    99,交簡,21
【裁判日期】    991229
【裁判案由】    過失致死
【裁判全文】
臺灣桃園地方法院刑事判決              99年度交簡字第21號
公  訴  人  臺灣桃園地方法院檢察署檢察官
被      告  陳春暉
選任辯護人  李權宸律師
上列被告因過失致死案件，經檢察官提起公訴（98年度偵字第28
955 號），本院訊問被告後，被告自白犯罪，本院認為宜以簡易
判決處刑，爰不經通常審判程序，逕以簡易判決處刑如下：
    主  文
陳春暉因過失致人於死，處有期徒刑柒月。緩刑年，並應依附
件一所示之調解筆錄內容向被害人支付損害賠償。
    事實及理由
一、被告陳春暉於民國98年1 月28日上午，駕駛車牌號碼1306-H
    D 之自用小客車，沿桃園縣中壢市○○路○ 段往環中東路方
    向直行，於同日上午10時20分許，駛至途經龍岡路3 段與龍
    慈路口欲右轉時，同向適有陳世湖騎乘車牌號碼PLV-178 號
    重型機車並搭載其母親洪蓮香亦行經該處，而行駛於陳春暉
    所駕駛上開車輛右後方，陳春暉本應注意兩車併行之間隔，
    並隨時採取必要之安全措施，且行駛至交岔路口時，轉彎車
    應禮讓直行車先行，而依當時情形天候晴、日間自然光線、
    路面乾燥、無缺陷、無障礙物、視距良好等情，亦無不能注
    意之情事，陳春暉未注意兩車併行之間隔，並隨時採取必要
    之安全措施，且行駛至交岔路口時，未禮讓直行車先行，陳
    春暉所駕駛之上開車輛撞擊陳世湖騎乘之上開機車左側把手
    ，造成陳世湖騎乘之上開機車人車倒地，乘客洪蓮香因而受
    有右側急性硬腦膜下腔出血、外傷性顳葉腦出血、右側慢性
    硬腦膜下腔出血，經送林口長庚醫院治療後，於98年4 月24
    日出院，復於98年5 月19日又住院治療，並於98年10月18日
    轉至中壢壢新醫院，迄至98年11月1 日又由中壢壢新醫院轉
    至林口長庚醫院急診，惟至98年11月1 日中午12時48分許，
    仍因頭部外傷骨折、缺氧性腦病變併呼吸衰竭死亡。陳春暉
    於肇事後，犯罪未被發覺前，即向據報前往現場處理事故之
    警員坦承肇事，自首而接受裁判。案經洪蓮香之配偶陳春福
    告訴及臺灣桃園地方法院檢察署檢察官相驗後自動檢舉偵查
    起訴。
二、上開犯罪事實，業據被告陳春暉於本院審理時坦承不諱（見
    本院卷第75頁背面、第92頁背面），且查：
  (一)證人即被害人家屬陳世湖就本件肇事經過證述情節相符，且
    有道路交通事故現場圖、道路交通事故調查報告表（一）（
    二）、現場照片5 幀等附卷可稽。又本件車禍被害人洪蓮香
    因此交通事故受有右側急性硬腦膜下腔出血、外傷性顳葉腦
    出血、右側慢性硬腦膜下腔出血之傷害，經送醫急救治療後
    ，於98年4 月24日出院，復於98年5 月19日住院治療，又於
    98年10月18日轉至壢新醫院，於98年11月1 日由壢新醫院轉
    至林口長庚醫院急診，經急救後仍因車禍發生頭部外傷骨折
    ，致缺氧性腦病變併呼吸衰竭不治死亡，有林口長庚醫院診
    斷證明書1 份附卷可資佐證，並經臺灣桃園地方法院檢察署
    檢察官督同檢驗員相驗屬實，製有相驗筆錄、相驗屍體證明
    書、檢驗報告書在卷可憑。
  (二)按汽車行駛時，駕駛人應注意車前狀況及兩車併行之間隔，
    並隨時採取必要之安全措施；汽車行駛至交岔路口，其轉彎
    車應禮讓直行車先行，道路交通安全規則第94條第3 項、第
    102 條第1 項第7 款定有明文。被告自應遵守上開規定，謹
    慎駕車，以維行車安全及避免危險發生。再依卷附道路交通
    事故調查報告表(一)及現場照片所示，當時天氣晴、日間自然
    光線、柏油路面、路面乾燥無缺陷、無障礙物、視距良好，
    並無不能注意之情事，被告竟疏於注意，行經行車管制號誌
    正常運作交岔路口，未注意兩車併行之間隔及隨時採取必要
    之安全措施，右轉彎時未讓右側直行車先行，以致肇事，其
    有疏未盡其應注意之義務而有過失，至為明灼。至被害人家
    屬陳世湖於右揭時、地騎機車行經上開肇事地點時，雖亦疏
    未注意車前狀況，而自後追撞被告所駕駛之自用小客車右後
    車身肇事，亦有過失。又本件車禍肇事責任，經送請臺灣省
    桃園縣區車輛行車事故鑑定委員會鑑定雙方肇事責任，鑑定
    結果認：「一、陳春暉駕駛自小客車行經行車管制號誌正常
    運作交岔路口，右轉灣未讓右側直行車先行為肇事主因。二
    、陳世湖駕駛重機車行經行車管制號誌正常運作交岔路口，
    未注意車前狀況為肇事次因」等語，有該會98年6 月18日桃
    縣行字第0985201811號號函覆之鑑定意見書1 份在卷可稽，
    亦均與本院前揭認定相同。雖被害人之子陳世湖對於本件事
    故之發生亦同有上開過失，惟被告之過失，與被害人之子陳
    世湖之過失，併合而為危害發生之原因時，仍不能阻卻被告
    過失之責任。又被害人因本件車禍受有上述傷害，而於治療
    後仍因頭部外傷骨折、缺氧性腦病變併呼吸衰竭不治死亡之
    結果，被告過失行為與被害人死亡間，自有相當因果關係。
  (三)被告自白應與事實相符，堪予採信。本件事證明確，被告犯
    行堪予認定，應依法論科。
三、核被告陳春暉所為，係犯刑法第276 條第1 項之過失致死罪
    。被告肇事後，在有偵查犯罪職權之機關尚不知何人為肇事
    者前，主動報警並報明肇事人姓名、地點，請警方前往處理
    ，有桃園縣政府警察局道路交通事故肇事人自首情形紀錄表
    1 份在卷可憑，依刑法第62條前段之規定減輕其刑。爰審酌
    被告就本件肇事之過失程度，且造成被害人洪蓮香喪失生命
    ，其親人痛失至親之無法彌補之損害，惟於本院審理時終能
    坦承犯行，並與被害人家屬達成和解，賠償損害，及被告素
    行、智識程度等一切情狀，各量處如主文所示之刑，以示懲
    儆。另查被告前未曾受有期徒刑以上刑之宣告，有臺灣桃園
    地方法院檢察署刑案資料查註紀錄表及臺灣高等法院被告前
    案紀錄表各1 份附卷可憑，其於犯後坦承犯行不諱，其因一
    時疏失致罹刑章，經此訴訟程序，當知所警惕，信無再犯之
    虞，並已與被害人家屬達成和解，已如前述，本院認所宣告
    之刑，以暫不執行為適當，併諭知宣告緩刑3 年，以啟自新
    。
四、依刑事訴訟法第449 條第2 項、第3 項，刑法第276 條第1
    項、第62條前段、第74條第1 款，刑法施行法第1 條之1 第
    1 項、第2 項前段，逕以簡易判決如主文。
五、如不服本判決，應於判決送達後10日內向本院提出上訴狀（
    應附繕本）。
本案經檢察官呂理銘到庭執行職務。
中    華    民    國    99    年    12    月    29    日
                  刑事第七庭    法  官  廣于霙
以上正本證明與原本無異。
如不服本判決，應於判決送達後10日內向本院提出上訴狀（應附
繕本）。
                                書記官  劉寶霞
中    華    民    國    100   年    1     月    3     日
附錄法條：
中華民國刑法第276條
因過失致人於死者，處二年以下有期徒刑、拘役或二千元以下罰
金。
從事業務之人，因業務上之過失犯前項之罪者，處五年以下有期
徒刑或拘役，得併科三千元以下罰金。

司法院資訊處製作；財團法人民間司法改革基金會備份。
